臺灣高等法院高雄分院刑事裁定　　　　110年度毒抗字第421號
抗　告　人
即　被　告　嚴德宏



上列抗告人因聲請強制戒治案件，不服臺灣屏東地方法院中華民
國110 年9 月16日裁定（110 年度毒聲字第783 號），提起抗告
，本院裁定如下：
    主  文
抗告駁回。
    理  由
一、原裁定意旨略以：按觀察、勒戒後，檢察官依據勒戒處所之
    陳報，認受觀察、勒戒人有繼續施用毒品傾向者，檢察官應
    聲請法院裁定令入戒治處所強制戒治，其期間為6 個月以上
    ，至無繼續強制戒治之必要為止，但最長不得逾1 年；依前
    項規定為觀察、勒戒或強制戒治執行完畢釋放後，3 年後再
    犯第10條之罪者，適用前2 項之規定，毒品危害防制條例第
    20條第2 項、第3 項定有明文。依法務部矯正署臺南看守所
    民國110 年9 月1 日南所衛字第11000076580 號函暨所附有
    無繼續施用毒品傾向證明書及評估標準紀錄表記載，抗告人
    即被告嚴德宏（下稱被告）經綜合判斷後認定有繼續施用毒
    品傾向（上述附件之判斷準則及評估標準均已依法務部110
    年3 月26日法矯字第11006001760 號函修正頒布「有無繼續
    施用毒品傾向評估標準紀錄表」、「有無繼續施用毒品傾向
    評估標準評分說明手冊」後之規定辦理），依前揭說明，本
    院認為檢察官聲請為有理由，應予准許。爰依修正後毒品危
    害防制條例第35條之1 、第20條第3 項、第2 項後段之規定
    ，裁定令入戒治處所施以強制戒治，其期間為6 個月以上，
    至無繼續強制戒治之必要為止，但最長不得逾1 年等語。
二、抗告意旨略以：抗告人因觸犯毒品危害防制條例，於法務部
    矯正署臺南看守所附設勒戒處所執行觀察勒戒，觀察勒戒期
    間，經由勒戒內之心理醫師及社工簡單之三言兩語晤談，即
    認定抗告人有再犯之虞，而使抗告人遭受法院裁定強制戒治
    處分。抗告人因施用毒品先後經法院裁定觀察勒戒、強制戒
    治，已明顯違反一罪不二罰之立法精神，請將原裁定撤銷，
    更為合乎法律之裁定云云。
三、按觀察、勒戒後，檢察官或少年法院（地方法院少年法庭）
    依據勒戒處所之陳報，認受觀察、勒戒人無繼續施用毒品傾
    向者，應即釋放，並為不起訴之處分或不付審理之裁定；認
    受觀察、勒戒人有繼續施用毒品傾向者，檢察官應聲請法院
    裁定或由少年法院（地方法院少年法庭）裁定令入戒治處所
    強制戒治，其期間為6 個月以上，至無繼續強制戒治之必要
    為止，但最長不得逾1 年，毒品危害防制條例第20條第2 項
    定有明文。次按勒戒處所應注意觀察受觀察、勒戒人在所情
    形，經醫師研判其有或無繼續施用毒品傾向後，至遲應於觀
    察、勒戒期滿之15日前，陳報該管檢察官或少年法院（庭）
    ，觀察勒戒處分執行條例第8 條第1 項亦定有明文。依據上
    開規定，受觀察、勒戒人有無繼續施用毒品之傾向，係由醫
    師研判。而關於有無繼續施用毒品傾向之評估標準，法務部
    已於110 年3 月26日以法矯字第11006001760 號函修正頒布
    「有無繼續施用毒品傾向評估標準紀錄表」、「有無繼續施
    用毒品傾向評估標準評分說明手冊」。而被告有無「繼續施
    用毒品傾向」，係依具體個案之臨床實務及相關事證等情綜
    合判定，有其相當之專業依據及標準，且涉及專門醫學，又
    衡酌強制戒治之目的，係為協助施用毒品者戒斷毒品之心癮
    及身癮所為之一種保安處分類型，該評估標準係將與判斷有
    無繼續施用傾向之相關因素加以列舉及量化，適用於每一位
    受觀察、勒戒處分之人，具一致性、普遍性、客觀性，以利
    執法者判定受勒戒人有無繼續施用毒品傾向。
四、經查：現行有無繼續施用毒品傾向的評估標準，並非完全以
    受勒戒人勒戒後的結果作為依據，勒戒前及勒戒過程中的各
    種情況，亦屬評估的參考項目。依「有無繼續施用毒品傾向
    評估標準說明手冊」規定，是以前科紀錄與行為表現、臨床
    評估、社會穩定度等3 個項目合併計算分數，每一大項均有
    靜態因子與動態因子，並以各該因子分數相加，用以評估有
    無繼續施用毒品之傾向。因此，受勒戒人有無「繼續施用毒
    品傾向」，乃是依據具體個案的多個面象綜合評估判定，具
    有其專業性及客觀標準。又考量強制戒治之目的，是為了協
    助施用毒品者戒斷毒品之心癮及身癮所為的保安處分，而該
    評估標準乃是適用於每一位受觀察、勒戒處分之人，具一致
    性、普遍性、客觀性，如果其評估由形式上觀察，並無分數
    計算顯然錯誤、亦無擅斷或濫權等明顯不當之情事，法院自
    應予以尊重。本件被告於執行觀察、勒戒期間，經法務部矯
    正署臺南看守所附設勒戒處所評定結果（評估日期：110 年
    8 月23日），認為被告評估總分為63分，已逾60分，而應評
    定為「有繼續施用毒品傾向」，此有法務部矯正署臺南看守
    所附設勒戒處所110 年9 月1 日南所衛字第11000076580 號
    函暨「有（無）繼續施用毒品傾向證明書」及「有無繼續施
    用毒品傾向評估標準紀錄表」在卷可稽（見110 年度毒偵字
    第475 號卷第57至60頁）。仍屬應判斷為「有繼續施用毒品
    傾向」之情形。
五、綜上所述，原審因而依檢察官之聲請，適用毒品危害防制條
    例第20條第2 項後段之規定，裁定令入戒治處所施以強制戒
    治，其期間為6 個月以上，至無繼續強制戒治之必要為止，
    但最長不得逾1 年，經核並無不合。被告執上開情詞提起抗
    告，為無理由，應予駁回。
據上論結，應依刑事訴訟法第412 條，裁定如主文。
中    華    民    國    110   年    10    月    20    日
                  刑事第六庭    審判長法  官  李政庭
                                      法  官  王光照
                                      法  官  蕭權閔
以上正本證明與原本無異。
不得再抗告。
中    華    民    國    110   年    10    月    20    日
                                      書記官  蔡佳君